【裁判字號】    98,抗,1901
【裁判日期】    981204
【裁判案由】    返還提存物
【裁判全文】
臺灣高等法院民事裁定                  98年度抗字第1901號
抗  告  人  甲○○
            乙○○
抗告人與相對人財團法人台灣科技發展基金會間，因返還提存物
事件，對於中華民國98年10月30日臺灣士林地方法院98年度聲字
第968號所為裁定提起抗告，本院裁定如下：
    主  文
抗告駁回。
抗告訴訟費用由抗告人負擔。
    理  由
一、按：訴訟終結後，供擔保人證明已定二十日以上之期間，催
    告受擔保利益人行使權利而未行使，或法院依供擔保人之聲
    請，通知受擔保利益人於一定期間內行使權利並向法院為行
    使權利之證明而未證明者，法院應依供擔保人之聲請，以裁
    定命返還其提存物或保證書，民事訴訟法第104條第1項第 3
    款定有明文；此項規定於其他依法令供訴訟上之擔保者準用
    之，同法第 106條亦有明文；又：「受擔保利益人雖在民事
    訴訟法第104條第1項第2款(現行法第3款)所定催告期間內行
    使權利，但其行使權利之金額，不及供擔保之金額者，則超
    過該金額部分，應解為受擔保利益人，仍未行使權利。」、
    「按受擔保利益人就本案訴訟獲得勝訴判決確定後，本得隨
    時據以對供擔保人所供擔保行使權利，如遲不行使此項權利
    ，將使因供擔保之權利義務關係久懸不決，實非所宜，故民
    事訴訟法第104條第1項第2款(現行法第3款)規定，受擔保利
    益人經催告後，逾期不行使權利時，法院應依供擔保人之聲
    請，以裁定命返還擔保物。而在供擔保人向法院聲請返還擔
    保物時，如受擔保利益人有逾期不行使權利之情形，即生受
    擔保利益人喪失擔保利益之效果，法院不得再以受擔保利益
    人嗣後已行使權利為由，裁定駁回供擔保人返還擔保物之聲
    請。又揆其立法意旨在求發還擔保物程序之簡便，以減少供
    擔保人之損失，是以受擔保利益人雖在催告期間內行使權利
    ，但如其所行使權利之金額不及供擔保之金額者，其超過行
    使權利金額之部分應解為受擔保利益人未行使其權利，供擔
    保人自得聲請法院發還此部分之擔保金。此際受擔保利益人
    對該部分擔保金已生喪失擔保利益之效果，縱在法院尚未裁
    定准許發還擔保金時，受擔保利益人已於其所提起之本案訴
    訟為訴之變更或追加，法院仍應裁定准許發還該部分之擔保
    金。」亦有最高法院79年度臺抗字第 118號判例、91年度臺
    抗字第245號裁判意旨，可資參照。
二、相對人於原法院聲請意旨略以：抗告人與相對人間，因請求
    清償債務事件，相對人依原法院97年度裁全字第1073號民事
    裁定，為擔保假扣押，曾提供面額合計新臺幣(以下同）300
    萬元之臺灣銀行可轉讓定期存單(面額100萬元3張）及現金5
    0萬元為擔保，並以原法院97年度存字第678號提存事件提存
    在案。茲因相對人業已撤銷假扣押裁定並撤回假扣押執行之
    聲請，該事件業經終結，相對人並定20日以上期間催告抗告
    人行使權利，而抗告人於民國98年8月9日收受上開存證信函
    ，迄今仍未行使權利，為此依民事訴訟法第106條準用第104
    條第1項第3款之規定，聲請返還提存物。
三、經查：
(一)相對人依原法院97年度裁全字第1073號民事裁定，為擔保假
    扣押，提供面額合計 300萬元之臺灣銀行可轉讓定期存單及
    現金50萬元為擔保，以原法院97年度存字第 678號提存在案
    。嗣後相對人撤回假扣押執行之聲請後，發函限期20日以上
    ，催告抗告人行使權利。抗告人等於98年8月9日收受該信函
    後，同年月28日抗告人具狀向原法院對於相對人提起損害賠
    償及給付薪資之訴，其中就假扣押執行所造成損害部分，抗
    告人等請求相對人應賠償各10萬元，及自起訴狀繕本送達翌
    日起算之法定遲延利息，欲待日後再行擴張，業經原法院98
    年度勞訴字第65號給付薪資等事件受理在案等事實，有原法
    院97年裁全字第1073號民事裁定、提存書、97年裁全聲字第
    422號民事裁定、原法院98年4月29日士院木97執全實492字
    第0980306808號函、相對人函及郵件回執、及蓋有原法院收
    狀日期98年8月28日之抗告人起訴狀繕本等在卷足稽。
(二)抗告人等對於相對人行使權利之範圍，除各10萬元外，尚及
    於自起訴狀繕本送達翌日起至清償日止之法定利息，惟查起
    訴狀繕本送達翌日起至清償日止之法定利息金額並不確定，
    參酌司法院頒佈之各級法院辦案期限實施要點所定，以該訴
    訟歷經三審（相對人合併提起損害賠償及給付薪資之訴，其
    訴訟標的金額已逾 150萬元），合計4年4月之辦案期限為度
    ，核計抗告人無法即時獲得賠償之本息損害，合計約為243,
    333元[計算式為：200,000＋200,000×5％×(4+4/12）=243
    ,333，元下四捨五入]，應認抗告人行使權利之範圍為243,3
    33元。參照前揭最高法院判例、裁判意旨，抗告人對於相對
    人所提存擔保金，逾越243,333元部分並未行使權利。
四、抗告意旨略以：抗告人行使權利之金額，雖不及所擔保金額
    ，超過部分性質上如屬可分，應解為受擔保利益人仍未行使
    權利，而本件提存物在性質上應視為一體，非屬可分，且應
    決定係就 300萬元定期存單或50萬元現金予以發還，而非如
    原裁定未予區分提存物性質，逕將全部提存物均視為可分，
    僅以一金額為准許與否之裁定等語云云；惟查相對人所提存
    供擔保之金額，雖有定期存單及現金，其性質仍屬非不可分
    之金錢。至於如何發還，為法院提存所依裁定主文為之，難
    認有窒礙難行之處，抗告意旨容有誤解，自無足取。
五、從而，相對人依民事訴訟法第106條準用第104條第1項第3款
    之規定，就原法院97年度存字第 678號提存事件，所提存擔
    保金，逾越 243,333元部分聲請返還，於法尚非無據，原法
    院於上開範圍內，裁定准予返還，經核尚無違誤；抗告意旨
    指摘原法院之裁定不當，求予廢棄，為無理由，應予駁回。
六、據上論結，本件抗告為無理由，依民事訴訟法第495條之1第
    1項、第449條第1項前段、第95條、第78條之規定，裁定如
    主文。
中    華    民    國    98    年    12    月     4    日
                  民事第五庭
                      審判長法  官  李錦美
                            法  官  鍾任賜
                            法  官  陳博享
正本係照原本作成。
本裁定除以適用法規顯有錯誤為理由外，不得再抗告。如提起再
抗告，應於收受後10日內委任律師為代理人向本院提出再抗告狀
。並繳納再抗告費新台幣１千元。
中    華    民    國    98    年    12    月    8     日
                            書記官  鄭靜如

司法院資訊處製作；財團法人民間司法改革基金會備份。
